【裁判字號】    98,重訴,24
【裁判日期】    980831
【裁判案由】    毒品危害防制條例等
【裁判全文】
臺灣高雄地方法院刑事判決              98年度重訴字第24號
公  訴  人  台灣高雄地方法院檢察署檢察官
被      告  甲○○
                    （
選任辯護人  洪條根律師
上列被告因毒品危害防制條例等案件，經檢察官提起公訴（98年
度偵字第3311號），本院判決如下：
    主  文
甲○○未經許可寄藏手槍，處有期徒刑拾壹年，併科罰金新台幣
參拾萬元，罰金如易服勞役，以新台幣壹仟元折算壹日。德國HK
廠USP 型口徑9mm 制式半自動手槍壹枝（含彈匣貳個，槍枝管制
編號0000000000）、德國SIG SAUER 廠P226型口徑0.40吋制式半
自動手槍壹枝（含彈匣壹個，槍枝管制編號0000000000）、仿美
國COLT廠口徑0.45吋制式半自動手槍仿造槍壹枝（含彈匣壹個，
槍枝管制編號0000000000）、仿美國COLT廠口徑9mm 制式半自動
手槍仿造槍壹枝（含彈匣貳個，槍枝管制編號0000000000）、口
徑0.40吋制式子彈貳拾陸顆、口徑9mm 制式子彈拾陸顆，均沒收
。又持有第一級毒品，累犯，處有期徒刑參年，如附表二、三所
示之物，沒收銷燬之。應執行有期徒刑拾參年拾月，併科罰金新
台幣參拾萬元，罰金如易服勞役，以新台幣壹仟元折算壹日。德
國HK廠USP 型口徑9mm 制式半自動手槍壹枝（含彈匣貳個，槍枝
管制編號0000000000）、德國SIG SAUER 廠P226型口徑0.40吋制
式半自動手槍壹枝（含彈匣壹個，槍枝管制編號0000000000）、
仿美國COLT廠口徑0.45吋制式半自動手槍仿造槍壹枝（含彈匣壹
個槍枝管制編號0000000000）、仿美國COLT廠口徑9mm 制式半自
動手槍仿造槍壹枝（含彈匣貳個，槍枝管制編號000 0000000）
、口徑0.40 吋 制式子彈貳拾陸顆、口徑9mm 制式子彈拾陸顆，
均沒收；如附表二、三所示之物，沒收銷燬之。
    事  實
一、甲○○前因違反槍砲彈藥刀械管制條例，於民國76年10月19
    日經台灣台中地方法院76年重易字第3949號判決處有期徒刑
    2 月緩刑2 年確定。嗣因另違反懲治盜匪條例案件，於78年
    5 月5 日經台灣台中地方法院77年訴字第1124號判決處有期
    徒刑11年6 月褫奪公權7 年確定，及因偽造文書案件，於78
    年7 月19日經判處有期徒刑3 月確定，並撤銷上開緩刑宣告
    ，上開三案接續執行（執行期間曾依中華民國80年罪犯減刑
    條例減刑），於83年2 月5 日假釋出獄。唯假釋期間，甲○
    ○又因共同意圖供自己犯罪之用，而持有軍用槍砲，經台灣
    高雄地方法院83年訴字第2665號判處有期徒刑2 年6 月確定
    ，並因而撤銷假釋（殘刑6 年4 日）；暨因違反槍砲彈藥刀
    械管制條例、恐嚇取財罪，經台灣高等法院台中分院86年上
    訴字第2277號、87年上更一字第75號判決各處有期徒刑2 年
    3 月、1 年2 月，再經87年聲字第903 號裁定定應執行有期
    徒刑3 年確定。上開殘刑及2 年6 月、3 年徒刑接續執行後
    ，又於90年7 月3 日縮短刑期假釋出監，所餘刑期付保護管
    束，嗣於95年11月7 日保護管束期滿未經撤銷假釋。
二、甲○○明知制式手槍、可發射子彈具有殺傷力之各式槍砲及
    子彈，均屬管制物品，非經中央主管機關許可，不得持有、
    寄藏。竟基於寄藏槍彈之犯意，於91年間某日，在國道10號
    往高雄縣旗山鎮方向之嶺口交流道下，受綽號「阿俊」之陳
    鴻俊（已於91年11月11日死亡）之託，而取得可發射子彈、
    具有殺傷力之德國HK廠USP 型口徑9mm 制式半自動手槍1 枝
    （含彈匣2 個，槍枝管制編號0000000000）、德國SIGSAUER
    廠P226型口徑0.40吋制式半自動手槍1 枝（含彈匣1 個，槍
    枝管制編號0000000000）、仿美國COLT廠口徑0.45吋制式半
    自動手槍仿造槍1 枝（含彈匣1 個，槍枝管制編號00000000
    00）、仿美國COLT廠口徑9mm 制式半自動手槍仿造槍1 枝（
    含彈匣2 個，槍枝管制編號0000000000）、口徑0.40吋制式
    子彈39顆及口徑9mm 制式子彈37顆（另有3 顆9mm 制式子彈
    無法擊發，不具殺傷力，未據起訴），而將上開槍彈寄藏在
    其位於高雄縣大樹鄉○○○路168 號3 樓之1 及高雄縣旗山
    鎮凱旋新村復興巷42號之住處因而持有之。
三、甲○○明知海洛因及甲基安非他命係毒品危害防制條例第2
    條第2 項所列之第一、二級毒品，不得非法持有、販賣。竟
    因綽號「大隻」之不詳姓名男子，於98年1 月23日下午5 時
    許，在位於屏東縣南州鄉之賭場內，向甲○○表示：欲以海
    洛因抵扣其所積欠之新台幣（下同）150 萬元賭債；及過年
    將至須用現金，欲將甲基安非他命以150 萬元售予甲○○等
    語，甲○○唯恐賭債無法收回，竟基於持有第一級毒品海洛
    因、第二級毒品甲基安非他命之犯意，加以應允，並給付
    150 萬元予綽號「大隻」之男子，而購入如附表二所示之海
    洛因（含海洛因磚1 塊、海洛因球2 球及分裝之海洛因14包
    ，驗後總純質淨重為425.26公克），及附表三所示之25包第
    二級毒品甲基安非他命（驗後總淨重916 ‧.21 公克）後，
    持有各該一、二級毒品。
四、嗣於98年1 月24日上午8 時48分許，甲○○攜帶附表二、三
    所示之毒品，駕駛其向不知情之黃志成借用之9278XJ號自小
    客車返回高雄縣旗山鎮凱旋新村復興巷42號住處途中，行經
    高雄縣旗山鎮○○○路忠義堂寺廟前時，因身染感冒精神不
    濟，致車輛不慎翻落路旁田園。嗣因前往處理之員警張憲義
    等人查覺有異，而當場查獲附表二、三所示之毒品，及上開
    德國HK廠USP 型口徑9mm 制式半自動手槍1 枝、德國SIGSAU
    ER廠P226型口徑0.40吋制式半自動手槍1 枝（均含彈匣）、
    口徑0.40吋制式子彈39顆及口徑9mm 制式子彈30顆（因張憲
    義欲查扣內置槍彈之皮包時，甲○○奮力與張憲義拉扯，致
    槍枝管制編號0000000000號制式9mm 半自動手槍當場擊發一
    顆9mm 子彈）。隨後甲○○又帶同員警前往其位於高雄縣旗
    山鎮凱旋新村復興巷42號之住處，另查獲上開仿美國COLT廠
    口徑0.45吋制式半自動手槍仿造槍1 枝及仿美國COLT廠口徑
    9mm 制式半自動手槍仿造槍1 枝（均含彈匣），及制式9mm
    子彈7 顆（另有3 顆法擊發之制式9mm 子彈，未據起訴）。
五、案經高雄縣政府警察局旗山分局報告台灣高雄地方法院檢察
    署檢察官偵查後起訴。
    理  由
一、本判決書所引用之各該證人於警訊、偵查中之陳述，及書面
    資料，雖係審判外之陳述，屬傳聞證據，惟本院97年7 月14
    日審理時，公訴人及被告、辯護人均同意有證據能力，另本
    院斟酌各該證人陳述及書面之作成，過程並無受不當外力之
    影響，適合作為本案之證據，依刑事訴訟法第159 條之5第1
    項規定，認有證據能力。至於卷附之照片，乃是以機械之方
    式所留存之影像，並非供述證據，無傳聞法則之適用，與待
    證事實具有相當之關聯性，況公訴人、被告及辯護人，亦均
    同意作為證據，自有證據能力。
二、上開持有槍、彈之事實，業經被告坦承不諱，復有如附表一
    所示槍彈扣案可佐。而扣案之槍枝、子彈經送內政部警政署
    刑事警察局採「檢視法、性能檢驗法、試射法、電解腐蝕法
    、比對顯微鏡法」進行鑑定結果，認：「一、送鑑手槍2 枝
    ，鑑定情形如下：(一)１枝（含彈匣2 個，槍枝管制編號0000
    000000），認係口徑9MM 制式半自動手槍，為德國HK廠USP
    型，送鑑時槍號遭磨滅、、、槍管內具陸條右旋來復線，擊
    發功能正常，可供擊發同口徑制式子彈使用，認具殺傷力。
    (二)１枝（槍枝管制編號0000000000），認係口徑0 ‧40 吋
    制式半自動手槍，為德國SIG SAUER 廠P226型，送鑑時槍號
    遭磨滅、、、槍管內具陸條右旋來復線，擊發功能正常，可
    供擊發同口徑制式子彈使用，認具殺傷力。」、「二、送鑑
    子彈68顆，鑑定情形如下：(一)39顆，認均係口徑0 ‧40吋制
    式子彈，採樣13顆試射，可擊發，認均具殺傷力。(二)29顆，
    認均係口徑9MM 制式子彈，採樣20顆試射，可擊發，認均具
    殺傷力。」、「三、送鑑彈殼1 顆，認係已擊發之口徑9MM
    制式彈殼。」、「四、送鑑手槍2 枝，鑑定情形如下：(一)１
    枝（槍枝管制編號0000000000），認係仿造槍，為仿美國CO
    LT廠口徑0.45吋制式半自動手槍製造之仿造槍，槍管內具陸
    條左旋來復線，擊發功能正常，可供擊發同口徑制式子彈使
    用，認具殺傷力。(二)１枝（含彈匣2 個，槍枝管制編號0000
    0000 00） ，認係仿造槍，為仿美國COLT廠口徑9MM 制式半
    自動手槍製造之仿造槍，槍管內具陸條左旋來復線，擊發功
    能正常，可供擊發同口徑制式子彈使用，認具殺傷力。」、
    「五、送鑑子彈10顆，認均係口徑9MM 制式子彈，採樣3 顆
    試射，均無法擊發，認不具殺傷力」、「比對結果，送鑑彈
    殼1 顆，經與送鑑手槍（槍枝管制編號0000000000）試射彈
    殼比對結果，其彈底特徵紋痕相吻合，認係由該槍枝所擊發
    」，此有內政部警政署刑事警察局98年3 月20日刑鑑字第09
    80014617號槍彈鑑定書在卷可稽（見本院卷69至74頁），又
    該鑑定報告雖記載「送鑑之10顆9MM 制式子彈，有3 顆無法
    擊發，認不具殺傷力」等語，然衡情制式子彈以能擊發具殺
    傷力為常態，檢察官、被告及辯護人復當庭表示：扣案未試
    射之子彈，不必再送實射鑑定，亦不爭執具殺傷力等語（參
    本院卷92頁），故堪信除前開送鑑定時無法擊發之3 顆子彈
    外，其餘扣案之子彈均具殺傷力無訛。綜上所述，被告自白
    確與事實相符，應可採信。本件事證已臻明確，被告未經許
    可，持有具殺傷力之槍枝及子彈犯行，已可認定，自應依法
    論科。
三、訊據被告坦承確於上開時、地持有如附表二、三所示之毒品
    ，並於98年1 月24日上午經警查獲。惟辯稱：我與「弟仔」
    在屏東縣南州合夥經營賭場，扣案的海洛因是綽號「大支」
    之男子拿給我，說要抵扣積欠賭場之150 萬賭債。因為賭場
    雖然是合資，但是我叫「大支」來賭，我要負責收帳，因為
    他沒錢了，所以拿毒品抵債，我不可能說不要。另因大支的
    說要過年沒有現金包紅包，所以拿安非他命來，問我有沒有
    錢先借給他過年，我就先拿150 萬元借他。錢是我由屏東南
    州賭場拿出來，不是從銀行提領的，但我沒有告訴弟仔，因
    此弟仔並不知道。大支是98年1 月23號在賭場裡將毒品拿給
    我，當時只有我跟他在場，沒有其他人在場。至於被查獲的
    現金，則是我老婆去銀行領給我的。其實我有開葬儀社、洗
    車場、職棒賭博，每月大約的收入至少約4 、50萬元。我一
    天都抽1 、2 包海洛因香煙，毒品施用久了，藥癮很大，我
    是要放著慢慢的吃，所以不可能只向大支的拿少一點毒品，
    我真的沒有販賣毒品的行為或意圖等語。
四、經查，各該毒品經送驗結果分別為甲基安非他命及海洛因，
    純度、重量詳如附表二、三所示，有法務部調查局濫用藥物
    實驗室98年3 月2 日調科壹字第09823006580 號鑑定書、高
    雄醫學大學附設中和紀念醫院98年3 月10日00000000號檢驗
    報告（98偵3312號卷87、88、92、93頁）可佐。又被告於本
    院審理時辯稱：扣案毒品於上開時地由「大支」所提供用以
    抵扣賭債及向其周轉150 萬元等語（本院卷95、96頁），而
    警訊時被告亦稱：「（你向綽號大支的男子共購買多少毒品
    ？）因為綽號大支有欠我賭債新台幣200 萬元，我再補給他
    100 萬元共300 萬元抵上開毒品，安非他命1 公斤150 萬元
    ，海洛因700 多公克150 萬元」、「（警方查扣的海洛因共
    716 ‧44公克及安非他命共945 ‧4 公克，你從何處取得？
    ）我是昨天（23日）前往屏東市棒球場附近打電話00000000
    00向綽號大支的男子買的。」等語（98偵3311號卷6 、7 頁
    ），亦即就毒品之來源及總價格，被告所述一致，僅就交付
    毒品之地點及支付價金之方式略有不同，堪信「系爭毒品確
    係被告向大隻購入後持有」。故本案之關鍵，仍在被告究竟
    是為了自行施用或為了出售營利，才購入系爭毒品。
五、其次：
１、「在行為人持有毒品並未賣出即遭查獲之情形，其持有之毒
    品，是否基於販賣營利之意思而販入，攸關應否成立販賣毒
    品、意圖販賣而持有毒品、甚或單純持有毒品罪責之判斷，
    自應以嚴格之證據予以證明。又持有毒品之原因不僅一端，
    基於販賣營利之目的販入毒品而持有、或基於非營利之目的
    而取得毒品並持有（如供自行施用而購入等），皆有可能，
    如無確切證據，自不得僅憑持有毒品之數量多寡，及毒品包
    裝方式等情狀，推定為行為人係基於營利目的而販入毒品之
    論據」（參最高法院98台上2210判決意旨）。亦即「不能單
    憑扣案之海洛因，即推定被告係意圖販賣而持有，檢察官若
    未提出適合於證明被告意圖販賣而持有之積極證據，並說明
    其證據方法與待證事實之關係，縱使被告否認「意圖販賣」
    而持有之辯解不能成立，仍非有積極證據足以證明其係「意
    圖販賣」而持有，不能遽為此部分有罪之認定（參最高法院
    94台上4058判決意旨）。
２、本件，本院準備程序時，被告辯稱其平日施用毒品量大，偵
    查時更辯稱：「一天約吃十幾次海洛因，都以滲入香煙中之
    方式施用，1 錢可捲20根香煙，1 天抽10幾根煙。安非他命
    不一定，如果無聊，1 、2 小時就會用烤玻璃球的方式施用
    一次等語」云云（98偵3312號卷65頁）。經查，被告經警查
    獲後於98年1 月24日採尿送驗結果，確呈甲基安非他命、嗎
    啡、可待因陽性反應，有台灣檢驗科技股份有限公司98年2
    月11日kＺ00000 0000000 號檢驗報告、高雄縣政府警察局旗
    山分局毒品危害防制條例案件嫌犯代號與真實姓名對照表、
    高雄縣政府警察局採集尿液檢體監管記錄表可佐（參98毒偵
    1621號影印卷），故被告確有施用一、二級毒品無訛。然參
    諸本院卷98頁至114 頁所附行政院衛生署管制藥品管理局91
    年9 月23日管檢字第109652號函、暨91年9 月19日管檢字第
    109904號函、93年10月1 日管檢字第0930009353號函、91年
    5 月13日管檢字第105628號函、92年1 月28日管檢字第1133
    71號函、90年9 月3 日管檢字第97701 號函、90年4 月19日
    管檢字第93665 號函、91年5 月14日管證字第105513號函、
    93年4 月13日管檢字第0930003300號函、93年12月22日管宣
    字第0930012251號函所示，有關海洛因、甲基安非他命之一
    般施用劑量、成癮施用劑量及致死劑量，可知被告確明顯誇
    大其平日所施用毒品之數量無訛。更何況，一日僅24小時，
    扣除睡覺、吃飯等時間，若依被告所辯稱之施用頻率，則豈
    非不到一小時就施用毒品一次，是被告所辯其施用毒品之數
    量及次數，與常情相違，萬難採信。唯依前揭說明，被告所
    辯雖不足採，但本案仍須有積極證據證明「被告係基於營利
    之意圖購入系爭毒品」，方能科被告以販賣第一、二級毒品
    之罪責。
六、本件被告為警查獲後，經警在車禍現場查扣及至高雄縣旗山
    鎮凱旋新村復興巷42號搜索結果，除附表一、二、三所示之
    物外，僅在車禍現場扣得「現金488700元、美全100 元、50
    0 元之消費卷54張、電子秤1 台、行動電話話機4 支、安非
    他命吸食器3 支、折摺刀1 把」（參98偵3311號卷11至15頁
    、及同卷9 至10頁張憲義職務報告，同卷50至54頁），但：
１、折摺刀並非販毒者所必用或常用之物，吸食器及電子秤則是
    吸毒者常備之器具，均不足以證明被告有販毒之行為。又販
    毒者於分裝毒品時，必會使用夾鏈袋及分裝勺等工具，故實
    務上販毒者經警查獲時，除了毒品外，多會一併查獲分裝勺
    、用剩的空夾鏈袋等物。但本件並未查獲任何空夾鏈袋及分
    裝工具，致依現有證據，不僅難認扣案之毒品係由被告所分
    裝，且難認被告有意將系爭毒品分裝後出售。尤有甚者，本
    件並未扣得販毒案件中所常見之帳冊，或記有交易對象之姓
    名綽號的電話簿，更未查獲任何購毒者，亦無相關監聽譯文
    ，故依上開物證，本院尚難遽認被告涉有販毒之行為。
２、又本案雖扣得「現金488700元、美全100 元、面額500 元之
    消費卷54張」，檢察官並於起訴書中指：「一般海洛因及甲
    基安非他命之交易，價格多為500 元或1000元，被告為警查
    獲時，身上有54張面額500 元之消費券」等語。然檢察官並
    未舉證證明上開現鈔及消費卷係販毒之所得；起訴書之事實
    欄又僅記載「伺機出售牟利」，而未認定「已有售出之情形
    」；甚至於證據欄中更未將上開現金488700元、美全100 元
    列為證據；況且「持用美金購毒」實非常態，故依罪疑唯輕
    原則，本院原難認上開現鈔及消費券係被告販毒之所得。至
    於檢察官所稱「一般海洛因及甲基安非他命之交易，價格多
    為500 元或1000元」等語，雖與本院因承辦相關案件所知之
    常情相符。然本案被告經警查扣之各該毒品的包裝及每包毒
    品的純度與重量，詳如附表二、三所示。而不論依被告所述
    其購入系爭毒品之價格（即扣案之海洛因及甲基安非他命各
    值150 萬元，亦即每公克純質海洛因約3527元，每公克甲基
    安非他命約1637元），或依本院於審理販賣或吸食毒品案件
    過程中職務上所得知之價格，可知附表二、三之毒品，每包
    之價值顯逾1 千元，因此益難遽認面額500 元之消費券係販
    毒所得。
３、再則，附表二所示之海洛因，不僅包裝形態岐異不一，且各
    包海洛因之重量、純度差異甚大，並無一定之分裝標準。此
    顯與「販毒者為便於交易過程中訂定售價及收款，故於事先
    分裝毒品的過程中，多會將毒品依照一定的重量、純度分裝
    為數包」之情形迵異。故本院自不能僅因扣案之海洛因已分
    裝為數包，即推認係擬供販賣所用。至於扣案如附表三所示
    之各包甲基安非他命，純度與重量雖較一致，但每包重量大
    且價值不低，實與一般販毒者之包裝重量較為不同。更何況
    如前述，本案並無證據證明各該毒品係由被告分裝，因此從
    毒品包裝形態及重量觀之，亦難遽認被告有販毒之行為。
４、98年1 月24日被告雖摧帶扣案之毒品駕車外出，然被告既住
    在旗山鎮、大樹鄉一帶，車禍發生地又係在旗山鎮，則其稱
    查獲時是要駕車返家等語，尚屬有據。因此既無其他證據，
    本院萬難認定查獲當時被告正駕車攜帶毒品外出交易。
５、又被告為警查獲後，高雄縣政府警察局旗山分局因認甲○○
    涉有販賣毒品之嫌，而曾調閱相關通聯紀錄繼續偵辦，結果
    略以：「一、本案查扣行動電話手機共4 支，手機序號分別
    為0000 00000000000、00000000 0000000、00000000000000
    0 、000000000000000 號，而調閱通聯基本資料結果，序號
    000000000000000 、000000000000000 號手機，分別供0000
    000000、0000000000電話使用，另0000000000000000、0000
    00000000000 號手機序號，查無資料」、「二、調閱上開00
    00000000、0000000000行動電話之申請人資料，經查為吳世
    分、鄭惠娟所申請」、「三、本案查扣上開行動電話手機時
    ，分別插用0000000000、0000000000、0000000000、000000
    00 00 號行動電話號碼，經調閱申請人基本料，均非被告本
    人」、「四、復調閱汪嫌所使用之0000000000號行動電話號
    碼，查為汪嫌本人所申用」、「五、本分局復調閱上開0000
    0000 00 、0000000000、0000000000、0000000000、000000
    0000、00000000000000000000行動電話號碼98年1 月18日至
    98年1 月24日通聯資料，分析如下：１、0000000000 有 與
    0000000000、0000000000通聯、、２、0000000000有與0000
    000000、00 00000000 、0000000000通聯３、0000000000有
    與0000000000、0000000000通聯、、４、0000000000僅與00
    00000000通聯、、５、0000000000、0000000000、00000000
    00經查無通聯資料。」、「六、分析上開資料，、、，惟本
    案為突發案類，事前未經過通訊監察取得譯文，難以證實渠
    等有買賣毒品之情，故未據以後續偵辦」、「擬辦：綜判上
    情，犯罪嫌疑人甲○○涉嫌販賣毒品罪嫌部分，尚無具體事
    證可證明汪嫌有販賣之情、、」等語，有高雄縣政府警察局
    旗山分局偵辦甲○○涉嫌違反槍犯、毒品案偵查報告在卷可
    佐（參98偵字3311號卷169 至205 頁），足見被告為警查獲
    後，經警調閱相關通聯紀錄結果亦認「無具體事證可證明甲
    ○○販賣毒品」，本院自難遽為不利於被告之認定。
七、稽諸前揭說明，系爭毒品之純質淨重（如附表二、三）及總
    價（300 萬元），雖較一般吸食毒品者所持有之數量為多。
    但衡諸常情，於賭場輸贏150 萬元應非極端之特例，故以該
    毒品之金額與數量，實不能完全排除所謂「大支以毒品抵債
    」之可能性；況如前述，本案扣案物證與販賣毒品間欠缺密
    切關聯性，又未扣得其他分裝工具、帳冊、購毒者等相關積
    極證據，依罪疑唯輕原則，難遽認「被告係基於營利之意圖
    才購入扣案毒品」及「於持有毒品後起意販賣，而該當意圖
    販賣而持有毒品」之情形。綜上所述，本案被告持有第一、
    二級毒品之行為，事證明確，堪予認定。
八、按：
１、扣案具有殺傷力之制式手槍、改造手槍、制式子彈分別屬槍
    砲彈藥刀械管制條例第4 條第1 項第1 款、第2 款所稱之其
    他可發射子彈具殺傷之槍、手槍、子彈，依據同條例第5 條
    規定，非經中央主管機關許可不得持有。又海洛因及甲基安
    非他命，分別為毒品危害防制條例第2 條第2 項第1 款之第
    一、二級毒品。
２、又刑法第2 條第1 項規定：「行為後法律有變更者，適用行
    為時之法律。但行為後之法律有利於行為人者，適用最有利
    於行為人之法律。」。被告持有第一、二級毒品之行為後，
    毒品危害防制條例於98年5 月20日修正公布。又法律之制定
    或修正，若未明定施行日期者，中央法規標準法雖未規定應
    自何時生效，然法律既經制定或修正，並經總統公布，自應
    依一般原則，自公布日起算至第三日起發生效力。至於92年
    7 月9 日修正公布之毒品危害防制條例第36條雖規定：「本
    修例自公後六個月施行」，但其立法理由謂：「（一）依修
    正草案第2 條第3 項規定，法務部需會同衛生署成立審議委
    員會，每三個月定期檢討調整毒品之分級及品項，而本次新
    增第4 級毒品，有需要在新法施行前先經該審議會檢討後再
    調整公布，爰預留六個月緩衝期，以利處理。（二）依本條
    例新修正之規定，有必要再訂定相關子法及修正相關法規，
    以配合本條例之施行，故亦有需要預留適當緩衝期，以利訂
    頒相關子法及相關法規之配合修正。」。故該條規定，顯係
    因應該次修正之需，始預留適當之緩衝期，並非規定嗣後任
    何修正，均需預留六個月之期間。又97年4 月30日毒品危害
    防制條例修正第24條時，因未有施行日期之特別規定，司法
    院亦認該條文應自公布日起算至第3 日生效。故98年5 月20
    日修正公布之毒品危害防制條例，應採同樣見解，即自公布
    日起算至第3 日生效。
３、98年5 月20日修正公布前之毒品危害防制條例第11條第1、2
    、4 項分別規定：「持有第一級毒品者，處三年以下有期徒
    刑、拘役或新臺幣五萬元以下罰金。」、「持有第二級毒品
    者，處二年以下有期徒刑、拘役或新臺幣三萬元以下罰金。
    」、「持有毒品達一定數量者，加重其刑至二分之一，其標
    準由行政院定之」。而98年5 月20日修正時，毒品危害防制
    條例第11條第1 項及第2 項規定並未修正，即仍分別規定：
    「持有第一級毒品者，處3 年以下有期徒刑、拘役或新臺幣
    5 萬元以下罰金。」、「持有第二級毒品者，處2 年以下有
    期徒刑、拘役或新臺幣3 萬元以下罰金。」，惟毒品危害防
    制條例第3 、4 項則分別修正為：「持有第一級毒品純質淨
    重十公克以上者，處1 年以上7 年以下有期徒刑，得併科新
    臺幣1 百萬元以下罰金。」、「持有第二級毒品純質淨重二
    十公克以上者，處6 月以上5 年以下有期徒刑，得併科新臺
    幣70萬元以下罰金。」，並刪除原先第4 項「持有毒品達一
    定數量者，加重其刑至二分之一，其標準由行政院定之」之
    規定。經比較結果，本件被告持有之第一、二級毒品數量，
    縱依修正前之毒品危害防制條例第11條第4 項加重其刑，法
    定刑仍較修正後之毒品危害防制條例第11條第3 、4 項為低
    ，故應適用修正前之規定，較有利於被告，而不適用修正後
    毒品危害防制條例第11條第3 、4 項規定。
九、核被告所為，係犯槍砲彈藥刀械管制條例第7 條第4 項之未
    經許可寄藏手槍罪、同條例第8 條第4 項之未經許可寄藏具
    殺傷力之槍枝罪、同條例第12條第4 項之未經許可寄藏子彈
    罪；毒品危害防制條例第11條第1 項持有第一級毒品罪、同
    條例第11條第2 項之持有第二級毒品罪。又販賣毒品當然包
    含持有毒品之性質，二者為高低度吸收關係，故檢察官認被
    告應成立販賣第一、二級毒品既遂罪，而本院認被告僅係犯
    持有第一、二級毒品罪，應屬犯罪事實之減縮，毋庸變更起
    訴法條。又寄藏之性質當然包含有持有之行為，持有行為為
    高度之寄藏所吸收，不另再就「持有」以予論科。
十、被告以一持有行為同時觸犯槍砲彈藥刀械管制條例第7 條第
    4 項、第8 條第4 項、第12條第4 項之罪；及以一行為同時
    觸犯毒品危害防制條例第11條第1 項、第2 項之罪，均為想
    像競合犯，依刑法第55條規定，應分別從一重論以槍砲彈藥
    刀械管制條例第7 條第4 項之未經許可持有手槍罪、毒品危
    害防制條例第11條第1 項之持有第一級毒品罪。又被告持有
    如附表二、三所示之第一、二級毒品，其純質淨重顯已逾「
    轉讓持有毒品加重其刑之數量標準第2 條第1 款第一級毒品
    淨重5 公克以上、第2 款第二級毒品淨重10公克以上」之標
    準，應依修正前毒品危害防制條例第11條第4 項加重其刑。
    被告曾受如事實欄所示有期徒刑之執行完畢，有臺灣高等法
    院被告前案紀錄表1 份在卷可稽，其於徒刑執行完畢後，5
    年以內故意再犯本案有期徒刑以上之持有第一、二級毒品罪
    ，為累犯，應依刑法第47條第1 項規定加重其刑，就所犯之
    修正前毒品危害防制條例第11條第1 、2 項之罪，遞加重其
    刑。又就「在高雄縣旗山鎮凱旋新村復興巷42號復查獲之10
    顆子彈」，檢察官雖因鑑定報告記載「送鑑子彈10顆，認均
    係口徑9MM 制式子彈，採樣3 顆試射，均無法擊發，認不具
    殺傷力」，而認未試射之7 顆9MM 制式子彈不具殺傷力，但
    與已起訴部分有想像競合犯之裁判上一罪關係，遂於本案之
    起訴書併予敘明不另為不起訴處分。然如前述，該7 顆子彈
    應具殺傷力，且與已起訴之子彈部分有裁判上一罪之關係，
    而為起訴效力所及，本院仍得併予審理。又本案被告係於假
    釋期間內開始寄藏本案槍彈，參酌司法院82年廳刑一字第
    5283號函之意旨，並不成立累犯，況且被告假釋期滿迄於判
    決之日止仍未逾三年，即未逾78條第1 項撤銷假釋期間，若
    認本件持有槍彈行為同時亦該當累犯之要件，亦不合理，為
    此本院認本案寄藏槍彈之行為，不成立累犯。
十一、被告於98年1 月24日經警查獲前不久，雖有施用第一、二級
    毒品（如前述），且施用第一、二級毒品之高度行為，當然
    吸收持有第一、二級毒品之低度行為。然行為人倘係基於其
    他原因而單純持有毒品，其單純持有毒品之行為，與施用毒
    品間即無何關連，自無高、低度行為之可言，應不生吸收之
    問題（參最高法院94年度台上字第1039號、90年度台非字第
    174 號判決意旨）。又刑法於94年2 月2 日修正公布，刪除
    第56條連續犯之規定，自95年7 月1 日施行。此次刑法第56
    條修正理由之說明謂：「對繼續犯同一罪名之罪者，均適用
    連續犯之規定論處，不無鼓勵犯罪之嫌，亦使國家刑罰權之
    行使發生不合理之現象。」「基於連續犯原為數罪之本質及
    刑罰公平原則之考量，爰刪除有關連續犯之規定」等語，即
    係將本應各自獨立評價之數罪，回歸本來就應賦予複數法律
    效果之原貌。因此，刑法修正施行後多次施用毒品之犯行，
    除符合接續犯之要件外，則應一罪一罰，合併定其應執行之
    刑（參最高法院96年度台上字第5615號判決、96年度台上字
    第6962號判決意旨）。是新法就施用毒品之行為，既已捨連
    續犯之概念，況且本案被告所持有之第一、二級毒品數量，
    絕非一次施用行為或短期內所能吸食完畢，解釋上自應認為
    「當次被告經警採尿查獲的施用一、二級毒品之高度行為，
    僅吸收當次實際所施用之第一、二級毒品的低度持有行為」
    。否則，若認「該次施用毒品行為，吸收全部毒品之持有行
    為」，豈非「該次施用毒品行為後，被告即得長期合法持有
    剩餘未及施用之大量毒品」，如此顯違新法採「一罪一罰」
    之立法本旨。從而，如附表二、三所示之大量毒品，既係被
    告未及施用之毒品，自不為「被告為警查獲前之該次施用毒
    品行為」所吸收，本院自得再科被告以單純持有第一、二級
    毒品之罪責，併此敘明。
十二、爰審酌被告雖坦承犯罪，更於為警查獲後，自行同意並帶警
    方至高雄縣旗山鎮凱旋新村復興巷42號搜索，因而查獲部分
    槍彈（詳如前述），此部分之犯罪後態度尚稱良好。然被告
    有如事實欄所示之多次前科，素行非佳。又被告係一行為犯
    數槍砲彈藥刀械管制條例之罪名，應從一重論以一罪，但衡
    諸「寄藏一把制式手槍之法定最低本刑即為5年以上有期徒
    刑」，而被告卻持有多把槍彈，量刑時原本就應遠較單純寄
    藏一把制式手槍之情形為重。況且被告前已多次違反槍砲彈
    藥刀械管制條例之罪，卻於91年間再次獲准假釋後不久，旋
    即受阿俊之託未經許可寄藏系爭槍彈，並於阿俊死亡後，仍
    長期保管持有該批槍彈。偵查中被告更自承：「（你隨身攜
    帶槍械作何用途？）我隨身攜帶槍械是要防身，怕被黑吃黑
    」、「（為何還帶槍去？）我怕遭黑吃黑，我之前曾經遭人
    黑吃黑180萬元」（參98偵3312號卷7警訊、同卷64頁偵查筆
    錄）。尤有甚者，查獲當日，在車禍現場時，因到場救護之
    員警張憲義查覺有異，欲查扣該內置槍彈之皮包時，被告竟
    仍奮力與員警拉扯爭奪，致其中一把制式9mm半自動手槍（
    槍枝管制編號0000000000）當場擊發一顆子彈（參被告之警
    、偵筆錄及張憲義偵查筆錄），被告寄藏系爭槍彈之行為實
    屬可議，並對他人生命、身體及社會治安造成潛在之危險與
    不安。再則，本案雖不能認定被告意在販賣毒品，但本案所
    查扣之毒品數量，遠較一般吸毒者遭查扣之毒品量為多，另
    再參酌被告犯罪之動機、目的、手段及造成社會整體侵害程
    度，與其他一切情狀，分別量處如主文所示之刑，並就所處
    罰金刑部分，審酌其學歷為國中肄業，家庭經濟狀況等情（
    參98偵3312卷4頁），諭知如易服勞役，以1千元折算1日之
    折算標準，暨定應執行如主文所示之刑。
十三、扣案如附表一之1 、2 、3 、4 所示手槍及改造手槍各1 枝
    （含彈匣）、口徑0.40吋制式子彈26顆、口徑9mm 制式子彈
    16顆，為非經主管機關許可不得持有之物，核屬違禁物，爰
    均依刑法第38條第1 項第1 款規定宣告沒收。至於被告經警
    查獲之現場所擊發之口徑9mm 制式子彈1 顆，及鑑定時試射
    之子彈，已不具殺傷力而失其違禁物之性質，爰不併於宣告
    沒收，附此敘明。又扣案如附表二、三所示之海洛因及甲基
    安非他命，係查獲之第一、二級毒品；又附表二、三所示毒
    品之外包裝，因均直接包覆毒品，內沾有微量之毒品殘留而
    無法析離，故不問屬於犯人與否，均應依毒品危害防制條例
    第18條第1 項前段之規定沒收銷燬之。惟鑑定時所取用之毒
    品，既已滅失，亦不沒收銷燬之。
據上論斷，應依刑事訴訟法第299 條第1 項前段，槍砲彈藥刀械
管制條例第7 條第4 項、第8 條第4 項、第12條第4 項，毒品危
害防制條例第11條第1 、2 項、第18條第1 項、修正前毒品危害
防制條例第11第4 項，刑法第2 條第1 項、第11條、第47條、第
55 條 、第42條第3 項、第38條第1 項第1 款、第51條第5 款，
判決如主文。
本案經檢察官乙○○到庭執行職務。
中    華    民    國    98    年    8     月    31    日
                    刑事第四庭審判長法  官  洪碩垣
                                    法  官  張  震
                                    法  官  施介元
以上正本證明與原本無異。
如不服本判決應於收受本判決後10日內向本院提出上訴書狀，並
應敘述具體理由，如未敘述上訴理由者，應於上訴期間屆滿後20
日內補提理由書狀於本院（均須按他造當事人之人數附繕本）「
切勿逕送上級法院」。
中    華    民    國    98    年    9     月    3     日
                                    書記官  周祺雯
附錄本件論罪科刑之法條：
毒品危害防制條例第11條第1、2、4項
持有第一級毒品者，處 3 年以下有期徒刑、拘役或新臺幣 5 萬
元以下罰金。
持有第二級毒品者，處 2 年以下有期徒刑、拘役或新臺幣 3 萬
元以下罰金。
持有毒品達一定數量者，加重其刑至二分之一，其標準由行政院
定之。
槍砲彈藥刀械管制條例第7條第1、4項
未經許可，製造、販賣或運輸火砲、肩射武器、機關槍、衝鋒槍
、卡柄槍、自動步槍、普通步槍、馬槍、手槍或各類砲彈、炸彈
、爆裂物者，處死刑、無期徒刑或7 年以上有期徒刑；處徒刑者
，併科新臺幣3 千萬元以下罰金。
未經許可，持有、寄藏或意圖販賣而陳列第 1 項所列槍砲、彈
藥者，處5 年以上有期徒刑，併科新臺幣1 千萬元以下罰金。
槍砲彈藥刀械管制條例第8條第1、4項
未經許可，製造、販賣或運輸鋼筆槍、瓦斯槍、麻醉槍、獵槍、
空氣槍或第4 條第1 項第1 款所定其他可發射金屬或子彈具有殺
傷力之各式槍砲者，處無期徒刑或5 年以上有期徒刑，併科新臺
幣1 千萬元以下罰金。
未經許可，持有、寄藏或意圖販賣而陳列第 1 項所列槍枝者，
處3 年以上10年以下有期徒刑，併科新臺幣700 萬元以下罰金。
槍砲彈藥刀械管制條例第12條第4項
未經許可，持有、寄藏或意圖販賣而陳列子彈者，處 5 年以
下有期徒刑，併科新台幣300 萬元以下罰金。
┌──────────────────────────┐
│附表一                                              │
├──────────────────────────┤
│１、德國HK廠USP 型口徑9mm 制式半自動手槍1 枝（含彈匣│
│    2個，槍枝管制編號0000000000）                   │
│２、德國SIG SAUER 廠P226型口徑0.40吋制式半自動手槍1 │
│    枝（含彈匣1個，槍枝管制編號0000000000）         │
│３、仿美國COLT廠口徑0.45吋制式半自動手槍仿造槍1 枝（│
│    含彈匣1個，槍枝管制編號0000000000）             │
│４、仿美國COLT廠口徑9mm 制式半自動手槍仿造槍1 枝（含│
│    彈匣2 個，槍枝管制編號0000000000）              │
│５、口徑0.40吋制式子彈39顆（鑑定時試射13顆，餘26顆）│
│６、口徑9mm 制式子彈37顆（查獲時現場擊發1 顆，另鑑定│
│    時試射20顆，餘16顆）                            │
└──────────────────────────┘
┌──────────────────────────┐
│附表二                                              │
├──┬──────┬─────┬──────────┤
│編號│品  名      │查獲時毛重│                    │
│    │            │（公克）  │純  度              │
├──┼──────┼─────┼──────────┤
│１  │海洛因一包  │35        │53.00﹪             │
├──┼──────┼─────┼──────────┤
│２  │海洛因一包  │38.1      │53.00﹪             │
├──┼──────┼─────┼──────────┤
│３  │海洛因一包  │38.1      │53.00﹪             │
├──┼──────┼─────┼──────────┤
│４  │海洛因一包  │8.3       │47.46﹪             │
├──┼──────┼─────┼──────────┤
│５  │海洛因一包  │11.3      │53.00﹪             │
├──┼──────┼─────┼──────────┤
│６  │海洛因一包  │9.5       │47.46﹪             │
├──┼──────┼─────┼──────────┤
│７  │海洛因一包  │12.7      │70.88﹪             │
├──┼──────┼─────┼──────────┤
│８  │海洛因一包  │4         │47.46﹪             │
├──┼──────┼─────┼──────────┤
│９  │海洛因一包  │1         │47.46﹪             │
├──┼──────┼─────┼──────────┤
│１０  │海洛因一包  │2.7       │53.00﹪             │
├──┼──────┼─────┼──────────┤
│  │海洛因一包  │1.8       │47.46﹪             │
├──┼──────┼─────┼──────────┤
│  │海洛因一包  │2.7       │1.00﹪              │
├──┼──────┼─────┼──────────┤
│  │海洛因一包  │1.54      │47.46﹪             │
├──┼──────┼─────┼──────────┤
│  │海洛因球一包│69.1      │70.88﹪             │
├──┼──────┼─────┼──────────┤
│  │海洛因球一包│70.6      │70.88﹪             │
├──┼──────┼─────┼──────────┤
│  │海洛因磚一包│410       │67.50﹪             │
├──┼──────┼─────┼──────────┤
│  │海洛因一包  │2.1       │47.46﹪             │
├──┴──────┴─────┴──────────┤
│備註：                                              │
│一、編號1、2、3、5、１０碎塊狀五包，合計淨重121‧38公 │
│    克（空包裝總重3‧74公克），合計總純質淨重64‧33 │
│    公克。                                          │
│二、編號4、6、8、9、、、粉末共7包，合計淨重25 │
│    ‧25公克，（空包裝總重3‧72公克），總純質淨重11 │
│    ‧98公克。                                      │
│三、編號7、14、圓柱塊狀三包，合計淨重150‧21公克，│
│    （空包裝總重2‧76公克），總純質淨重106‧47公克。│
│四、編號粉末一包，淨重2‧42公克，（空包裝重0‧34公│
│    克），純質淨重0‧02公克。                       │
│五、編號塊狀一包，淨重359‧20公克，（空包裝重50‧ │
│    01公克），純質淨重242.46公克。                  │
│六、1至17之總純質淨重425.26公克。                   │
└──────────────────────────┘
┌──────────────────────────┐
│附表三                                              │
├──────────────────────────┤
│一、甲基安非他命二十五包（均含包裝袋），每包之「編號│
│    、標示毛重、驗前淨重、驗後淨重如下：            │
│編號1：標示毛重38公克、驗前淨重36‧465公克、驗後淨重│
│       36‧46公克。                                 │
│編號2：標示毛重38公克、驗前淨重36‧454公克、驗後淨重│
│       36‧449公克。                                │
│編號3：標示毛重38公克、驗前淨重36‧452公克、驗後淨重│
│       36‧447公克。                                │
│編號4 ：標示毛重38公克、驗前淨重37‧391 公克、驗後淨│
│       重37‧386 公克。                             │
│編號5：標示毛重38公克、驗前淨重37‧478公克、驗後淨重│
│       37‧473公克。                                │
│編號6：標示毛重38公克、驗前淨重36‧521公克、驗後淨重│
│       36‧516公克。                                │
│編號7：標示毛重38‧2公克、驗前淨重36‧453公克、驗後 │
│       淨重36‧448公克。                            │
│編號8：標示毛重38‧1公克、驗前淨重36‧477公克、驗後 │
│       淨重36‧472公克。                            │
│編號9：標示毛重38‧1公克、驗前淨重36‧624公克、驗後 │
│       淨重36‧619公克。                            │
│編號１０：標示毛重38‧1公克、驗前淨重36‧400公克、驗後│
│        淨重36‧395公克。                           │
│編號：標示毛重38‧1公克、驗前淨重36‧413公克、驗後│
│        淨重36‧408公克。                           │
│編號：標示毛重37公克、驗前淨重36‧829公克、驗後淨 │
│        重36‧824公克。                             │
│編號：標示毛重38‧3公克、驗前淨重36‧919公克、驗後│
│        淨重36‧914公克。                           │
│編號：標示毛重38‧2公克、驗前淨重36‧790公克、驗後│
│        淨重36‧785公克。                           │
│編號：標示毛重38‧2公克、驗前淨重36‧808公克、驗後│
│        淨重36‧803公克。                           │
│編號：標示毛重34‧9公克、驗前淨重36‧787公克、驗後│
│        淨重36‧782公克。                           │
│編號：標示毛重38‧2公克、驗前淨重37‧115公克、驗後│
│        淨重37‧110公克。                           │
│編號：標示毛重38‧1公克、驗前淨重36‧888公克、驗後│
│        淨重36‧883公克。                           │
│編號：標示毛重38‧1公克、驗前淨重36‧437公克、驗後│
│        淨重36‧432公克。                           │
│編號：標示毛重38‧1公克、驗前淨重36‧604公克、驗後│
│        淨重36‧599公克。                           │
│編號：標示毛重38‧1公克、驗前淨重36‧632公克、驗後│
│        淨重36‧627公克。                           │
│編號：標示毛重38‧2公克、驗前淨重37‧203公克、驗後│
│        淨重37‧198公克。                           │
│編號：標示毛重38‧1公克、驗前淨重37‧516公克、驗後│
│        淨重37‧511公克。                           │
│編號：標示毛重38‧1公克、驗前淨重37‧348公克、驗後│
│        淨重37‧343公克。                           │
│編號：標示毛重35‧2公克、驗前淨重33‧842公克、驗後│
│        淨重33‧837公克。                           │
├──────────────────────────┤
│備註：上開25包甲基安非他命，驗後總淨重為916 ‧21公克│
│。                                                  │
└──────────────────────────┘


司法院資訊處製作；財團法人民間司法改革基金會備份。
